【裁判字號】    99,訴,1104
【裁判日期】    990730
【裁判案由】    侵權行為損害賠償
【裁判全文】
臺灣板橋地方法院民事判決              99年度訴字第1104號
原      告  甲○○
被      告  乙○○
上列當事人間請求侵權行為損害賠償事件，經本院刑事庭移送前
來（附民案號：98年度交簡附民字第231 號，刑事案號：98年度
交簡字第5341號），本院於民國99年7 月16日言詞辯論終結，判
決如下：
    主  文
被告應給付原告新臺幣玖萬陸仟肆佰肆拾元，及自民國九十八年
十月十日起至清償日止，按年息百分之五計算之利息。
原告其餘之訴駁回。
訴訟費用由被告負擔五分之一；餘由原告負擔。
本判決第一項得假執行。但被告如以新臺幣玖萬陸仟肆佰肆拾元
預供擔保，得免為假執行。
原告其餘假執行之聲請駁回。
    事實及理由
一、原告起訴主張：
  (一)民國98年7月6日6時47分許，原告騎乘車號KV5 -386號機車
    ，行經臺北縣永和市○○街68巷口，遭被告騎乘車號FD7-54
    2號機車（從左方中興街52巷9弄急駛且未煞車）撞倒，致原
    告人車倒地，並受有左肩鎖骨粉碎性骨折、左肺部輕微血胸
    等傷害，而被告傷害罪刑責部分，業經鈞院以98年度交簡字
    第5341號審理在案，是原告爰依侵權行為之法律關係，請求
    被告賠償其因系爭車禍所受損失。
  (二)被告受有599,799元（另主張機車修理費3,300元之損害，業
    經本院裁定駁回）之損害分別如下：
  1.西醫住院門診醫藥費用47,939元。
  2.中藥及貼布費用15,000元，
  3.看護費72,000元。
  4.往返醫院及警察局交通車資費用1,500元。
  5.申請車禍鑑定費用3,000元。
  6.工作薪資損失360,360元。
  7.慰撫金100,000元。
  (三)綜上主張併聲明：
  1.被告應給付原告599,799元及自起訴狀繕本送達翌日起至清
    償日止，按年息百分之5計算之利息；
  2.訴訟費用由被告負擔。
二、被告則求為判決駁回原告之訴，並辯稱：伊不願意賠錢予原
    告，系爭車禍發生，兩造皆有錯，被告也有受傷，只是沒向
    原告求償，那時被告是直行車，是原告從小巷子出來，要闖
    單行道才撞到的等語。
三、法院之判斷：
  (一)原告主張被告於上揭時、地駕車，因過失撞擊原告，致其受
    有左肩鎖骨粉碎性骨折、左肺部輕微血胸、左側第一肋骨骨
    折等傷害乙節，業據其提出醫療費用收據、天主教耕莘醫院
    永和分院（下稱永和耕莘醫院）乙種診斷證明書等件為證。
    惟被告則以前詞置辯。經查：本件交通事故經送臺灣省臺北
    縣區車輛行車事故鑑定委員會鑑定，其鑑定意見認為：「乙
    ○○駕駛普通重型機車，行經無號誌路口，左方車未讓右方
    車先行；與甲○○駕駛普通重型機車，行經無號誌路口，未
    注意車前狀況；同為肇事原因。」，有該會98年9 月21日北
    縣鑑字第0985181136號函附之鑑定意見書影本1 份附於本院
    98年度交簡字第5341號卷可稽（見該卷第34頁至第36頁，下
    稱交簡卷），而按汽車（含機車）行駛至無號誌之交岔路口
    ，同為直行車或轉彎車者，左方車應暫停讓右方車先行，道
    路交通安全規則第102條第1項第2款定有明文。本件被告騎
    乘機車行經無號誌路口，本應遵守左方車讓右方車先行之規
    定，惟於通過上開路口時，竟未讓右方車之原告先行，致撞
    擊原告，顯見被告就本件車禍發生具有過失甚明；被告復因
    上開過失傷害犯行，業經臺灣板橋地方法院檢察署檢察官偵
    查後聲請簡易判決處刑，並經臺灣板橋地方法院以98年度交
    簡字第5341號刑事判決判處拘役30日，如易科罰金，以1,00
    0元折算1日在案，有上開刑事判決1份可佐，是故被告之過
    失犯行與原告受傷間，顯有相當因果關係，原告主張被告有
    上開侵權行為，堪信為真實。
  (二)按因故意或過失，不法侵害他人之權利者，負損害賠償責任
    ；汽車、機車或其他非依軌道行駛之動力車輛，在使用中加
    損害於他人者，駕駛人應賠償因此所生之損害，民法第184
    條第1項前段、第191 條之2分別定有明文。又不法侵害他人
    之身體或健康者，對於被害人因此喪失或減少勞動能力或增
    加生活上之需要時，應負損害賠償責任；不法侵害他人之身
    體、健康、名譽、自由、信用、隱私、貞操，或不法侵害其
    他人格法益而情節重大者，被害人雖非財產上之損害，亦得
    請求賠償相當之金額，民法第193條第1項、第195條第1項前
    段亦分別有明文可參。本件被告因駕車過失，不法侵害原告
    之身體、健康，應負過失責任，既經認定如前，則原告主張
    被告應負侵權行為損害賠償責任，自屬有據。茲就原告請求
    賠償之項目、金額審酌如下：
  1.醫療費用：
    原告主張伊因系爭車禍受傷而支出醫療費47,939元，雖據其
    提出醫療費用收據22紙為證（見本院98年度交簡附民字第
    231號卷第3頁至第22頁、第30頁、第31頁），惟查上開醫療
    費用單據自98年7月7日急診外科至同年10月7日骨科門診，
    總金額合計為47,884元，經核均屬有據。惟原告就逾上開數
    額之醫療費用之請求部分，復未提出醫療費用收據以實其說
    ，自堪認原告因本次車禍受傷所支出之醫療費用應為47,884
    元，是原告請求被告給付47,884元之醫療費用部分，應予准
    許，逾此部分之請求，則屬無據。
  2.中藥及貼布費用：
    原告主張另有支出中藥及貼布費用15,000元，然原告就此支
    出並未提出單據以為確實支付之證據，亦未能舉證證明上開
    所謂中藥及貼布費用，係經醫生指示或者處方所為，而具有
    必要性與有效性，故不能准許。
  3.看護費用：
    查原告之傷勢為左肩鎖骨粉碎性骨折、左肺部輕微血胸、左
    側第一肋骨骨折等傷害，前已述及，且依永和耕莘醫院98年
    7 月29日所出具之診斷證明書，其醫囑記載「於98年7月6日
    急診入院，…98年7月11日出院，共計6日，病人於出院期間
    生活無法自理，需24小時他人在旁照護1個月」（見本院98
    年度交簡附民字第23頁），衡情原告所受傷勢確有需人照護
    ，則原告因受有上開傷害而無法完全自理、需他人在旁照護
    之期間，應以系爭車禍發生之日即98年7月6日起算住院期間
    6日，及出院後1個月期間，即自98年7月6日起至同年8月10
    日為止，上開期間共計36日。而原告主張其支出之看護費用
    為72,000元（3,600元×2月＝72,000元），雖未舉證以實其
    說，然其每日看護費用為1,200元（36,000元÷30日），與
    一般看護行情之收費情形尚屬相當，是依據上開基準，原告
    因系爭車禍受傷而增加生活上之需要所支出之看護費用，應
    為43,200元（1,200元×36日＝43,200元），故原告得請求
    自98年7月6日起至同年8月10日止共計36日之看護費用，共
    計43,200元，應予准許，逾此部分之請求，則屬無據。
  4.交通費用：
    原告主張於醫療期間支付往返醫院及警察局交通費用1,500
    元部分，雖未提出搭車收據為佐證，惟經審酌原告所受傷勢
    ，及依永和耕莘醫院醫囑，病人於出院期間生活無法自理，
    需人照護1個月，且需定期門診追蹤，是自不能強求其在就
    醫途中，須搭乘大眾運輸工具，故搭乘計程車就醫，乃屬必
    要，並審酌其往返距離，認原告因而支付交通費用1,500元
    ，應屬合理，其請求被告賠償亦屬有據。
  5.申請車禍鑑定費用：
    原告主張其為釐清系爭車禍發生之原因，而支出鑑定費用共
    計3,000元，業據提出統一收據1份為證，顯屬與本件事故發
    生有關之必要支出，而使原告受有損害，被告自應賠償之。
  6.工作薪資損失：
    原告主張其擔任衛生局關懷員，每日工資1,365 元，每月工
    作22日，每月薪資30,030元，一年受傷無法工作故請求360,
    360 元等語，惟查依永和耕莘醫院醫囑所示，僅載明原告需
    定期門診追蹤治療，並無原告所主張無法工作之記載，是原
    告僅得請求自98年7月6日至同年8月10日止36日住院及出院1
    個月期間無法工作之損失，又依原告所提出98年1月至6月之
    臺北市政府衛生局督治計畫人員薪資證明，核其每日工資為
    1,036 元【（15,943元＋22,951元＋22,746元＋23,123元＋
    27,214元＋74,520元）÷6月÷30日＝1,036元】，故原告得
    請求之工作損失為37,296 元（1,036×36＝37,296），應予
    准許，逾此部分之請求，則屬無據。
  7.慰撫金：
    原告主張其因本件車禍受有身體及精神上之痛苦，爰請求慰
    撫金100,000 元等語。經查，原告因本件車禍受有前述傷害
    ，其身心確受有相當程度痛苦，是原告依民法第195條第1項
    前段規定，請求被告賠償精神慰撫金，自屬有據。又按非財
    產上損害之慰撫金數額，究竟若干為適當，應斟酌兩造身分
    、地位及經濟狀況，俾為審判之依據（最高法院86年度台上
    字第511 號裁判意旨參照）。本院審酌原告於本件車禍發生
    時為59歲，擔任臺北市政府衛生局關懷員，教育程度為大學
    畢業；而被告現無業，教育程度為高職畢，有臺灣板橋地方
    法院檢察署98年度偵字第21500 號過失傷害案件偵查卷宗在
    卷可憑；另依本院依職權調取之稅務電子閘門財產所得調件
    明細表所示，原告於98年度有所得246,139 元、97年度有所
    得24,595元，被告於98年度有所得112,233 元、97年度有所
    得30,687元（見本院卷第7 頁至第14頁）。茲本院斟酌上開
    兩造之身分、地位、經濟能力，被告之過失程度以及原告遭
    受侵害之情形等一切情狀，認原告請求精神慰撫金100,000
    元尚屬過高，應予核減為60,000元，方稱允適，逾此金額之
    請求，則非正當。
  8.綜上，原告因本件車禍共計受有192,880元之損害（計算式
    ：47,884元＋43,200元＋1,500元＋3,000元＋37,296元＋60
    ,000＝192,880元）。
  (三)末按損害之發生或擴大，被害人與有過失者，法院得減輕賠
    償金額或免除之，民法第217條第1項定有明文。此項規定之
    目的，在謀求加害人與被害人間之公平，故在裁判上法院得
    以職權減輕或免除之（最高法院85年台上字第1756號判例意
    旨）。經查，本件車禍之發生係被告行經無號誌路口，左方
    車之被告未讓右方車之原告先行，而原告通過上開路口時，
    亦未注意車前狀況致發生系爭車禍等情，有鑑定意見書在卷
    可稽，則原告就本件交通事故之發生自有過失甚明。本院參
    酌上述兩造之過失情節，認本件事故之發生，兩造各應負擔
    50％之過失責任。則原告因系爭車禍所受之損害192,880 元
    ，扣除應減輕被告之賠償責任50％後，原告得請求之損害賠
    償金額為96,440元（計算式：192,880元×50％＝96,440元
    ）。
五、從而，原告依侵權行為之法律關係，訴請被告給付96,440元
    ，及自起訴狀繕本送達翌日即98年10月10日（見本院98年度
    交簡附民字第231號卷第25頁）起至清償日止，按年息百分
    之5計算之利息，為有理由，應予准許；逾此範圍之請求，
    則為無理由，應予駁回。
六、本件所命給付金額未逾500,000元，依民事訴訟法第389條第
    1項第5款規定，爰不待原告聲請，應依職權宣告假執行，並
    依同法第392條第2項規定，依職權宣告被告如預供擔保，得
    免為假執行。至原告其餘假執行之聲請，因該部分之訴業經
    駁回，其假執行之聲請亦失所附依，應併予駁回。
七、結論：本件原告之訴為一部有理由，一部無理由，依民事訴
    訟法第79條、第389條第1項第5款、第392條，判決如主文。
中    華    民    國    99    年    7     月    30    日
                  民事第一庭    法  官  黎文德
以上正本係照原本作成
如對本判決上訴，須於判決送達後20日內向本院提出上訴狀
中    華    民    國    99    年    7     月    30    日

                                書記官  趙彬

司法院資訊處製作；財團法人民間司法改革基金會備份。
